臺灣基隆地方法院刑事判決　　　　　　　 99年度易字第503號
公　訴　人　臺灣基隆地方法院檢察署檢察官
被　　　告　郭旭君
　　　　　　許云
共　　　同
選任辯護人　黃教倫律師
上列被告因賭博案件，經檢察官提起公訴（99年度偵字第4036號
），本院判決如下：
    主    文
郭旭君犯賭博罪，處罰金新臺幣貳萬元，如易服勞役，以新臺幣
壹仟元折算壹日，扣案如附表所示之物沒收。
許云無罪。
    犯罪事實
一、郭旭君係址設基隆市○○區○○路36號之「冠龍電子遊戲場
    」現場負責人，基於賭博之犯意，於民國99年8 月22日8 時
    許至10時許，在上開公眾得出入之電子遊戲場，以店內擺放
    之「霹靂名銖」（彈珠台）電子遊戲機1 台（含IC板1 片）
    為賭具，與前來把玩上開電子遊戲機之顧客狄景盛對賭財物
    ，其賭法為：先後由郭旭君及不知情之開分員許云，按10
    （現金）比1 （分數）之兌換比率為狄景盛「開分」，供狄
    景盛在上開電子遊戲機押分，並操作彈簧打玩16顆彈珠，押
    中（即16顆彈珠落點對應之號碼，在機具上方面板之16宮格
    形成3 連線以上）可贏得押分之2 倍至100 倍不等之分數，
    未押中則押分歸零，至狄景盛無意繼續把玩時，再由郭旭君
    為其「洗分」，按相同比率兌換現金予狄景盛。當日狄景盛
    共花費新臺幣（下同）3 千元開分，最後依其把玩上開電子
    遊戲機累積之分數，在店內拉門之後方，向郭旭君兌換2 千
    元，其賭輸之1 千元遂歸郭旭君所有。嗣經警持本院法官核
    發之搜索票，於同日上午10時許進入冠龍電子遊戲場搜索，
    當場查獲站在店內拉門後方廁所旁、手持菸盒及2 千元現金
    之狄景盛，並扣得上開電子遊戲機1 台（含IC板1 片）等物
    品，始悉上情。
二、案經基隆市警察局第一分局報告臺灣基隆地方法院檢察署檢
    察官偵查起訴。
    理    由
一、證據能力之判斷：
  (一)狄景盛於警詢時所為供述（偵查卷第13至20頁），屬被告郭
    旭君、許云以外之人於審判外之言詞陳述，經被告2 人之
    選任辯護人爭執其證據能力（本院卷第17頁），且查無其他
    法律規定例外得為證據之情形，依刑事訴訟法第159 條第1
    項，不得作為認定犯罪事實存否之實體證據。
  (二)狄景盛於99年8 月22日、99年9 月29日檢察官訊問時所為供
    述，性質均屬被告2 人以外之人偵查中向檢察官所為之陳述
    ，其中99年8 月22日該次係以被告身分到庭，本無庸具結，
    99年9 月29日該次經檢察官改以證人身分訊問，並已依法供
    前具結，其供述之程序均未違反刑事訴訟法第158 條之3 規
    定（最高法院96年度台上字第3527號、97年度台上字第1373
    、2175號等判決意旨參照）；又觀諸各該筆錄所載訊問內容
    ，前開供述作成時，尚無顯不可信之情況，自有刑事訴訟法
    第159 條之1 第2 項傳聞例外規定之適用；而被告2 人及辯
    護人已於審判中行使對狄景盛之詰問權，完足合法調查程序
    ，參照最高法院97年度台上字第603 號判決意旨，前開供述
    均得作為認定被告2 人犯罪事實判斷之依據。
  (三)按刑事訴訟法第159 條之5 第1 項「被告以外之人於審判外
    之陳述，雖不符前4 條之規定，而經當事人於審判程序同意
    作為證據，法院審酌該言詞陳述或書面陳述作成時之情況，
    認為適當者，亦得為證據」之規定，觀諸其立法理由謂：「
    二、按傳聞法則的重要理論依據，在於傳聞證據未經當事人
    之反對詰問予以核實，乃予排斥。惟若當事人已放棄對原供
    述人之反對詰問權，於審判程序表明同意該等傳聞證據可作
    為證據，基於證據資料愈豐富，愈有助於真實發見之理念，
    此時，法院自可承認該傳聞證據之證據能力。三、由於此種
    同意制度係根據當事人的意思而使本來不得作為證據之傳聞
    證據成為證據之制度，乃確認當事人對傳聞證據有處分權之
    制度。為貫徹本次修法加重當事人進行主義色彩之精神，固
    宜採納此一同意制度，作為配套措施。然而吾國尚非採澈底
    之當事人進行主義，故而法院如認該傳聞證據欠缺適當性時
    （例如證明力明顯過低或該證據係違法取得），仍可予以斟
    酌而不採為證據，爰參考日本刑事訴訟法第326 條第1 項之
    規定，增設本條第1 項。」由此可知，第159 條之5 第1 項
    之規定，僅在強調當事人之同意權，取代當事人之反對詰問
    權，使傳聞證據得作為證據，並無限制必須「不符合同法第
    159 條之1 至第159 條之4 」，始有適用，故依條文之目的
    解釋，第159 條之5 第1 項之規定，並不以被告以外之人於
    審判外之陳述「不符合」同法第159 條之1 至第159 條之4
    有關傳聞證據例外規定之情形，始有其適用（臺灣高等法院
    暨所屬法院96年法律座談會刑事類提案第26號研討結果參照
    ）。準此，如公訴人、被告及辯護人均同意法院所引用之傳
    聞證據作為證據使用，對於該等傳聞證據顯已放棄反對詰問
    權，並同時有賦予證據能力之意思表示，則該等傳聞證據已
    有證據能力，而得作為論罪之依據，於邏輯上法院毋庸再去
    細究該等傳聞證據是否合致刑事訴訟法第159 條之1 至之4
    等規定。查本案經本院引用之被告2 人以外之人於審判外之
    言詞或書面陳述（詳後述），除狄景盛之警詢、偵訊供述外
    ，業據檢察官、被告2 人及辯護人於審判程序一致同意作為
    證據（本院卷第81至85、137 至142 頁），本院審酌前開陳
    述作成時之情況，尚無違法或證明力明顯過低之瑕疵，與本
    案待證事實復具有相當關連性，認為適當，依刑事訴訟法第
    159 條之5 第1 項，前開傳聞證據均得作為證據。
  (四)扣案之電子遊戲機共29台（均含IC板各1 片）、四路硬盤錄
    像機1 台、代幣200 枚、現金7860元（含10元硬幣126 枚及
    狄景盛換得之2000元）、寄分卷共79張、開分紀錄單1 張、
    空白開分紀錄單1 本，均係以物件之存在及其呈現之狀態為
    證據資料，性質上屬物證而非供述證據，且係司法警察依法
    執行搜索、扣押而取得；員警拍攝之搜索現場及查獲物品照
    片共22張，則均係依照相機器之功能，攝錄實物形貌而形成
    之圖像，並非人類意思表達之言詞或書面陳述，不含供述要
    素，當不在刑事訴訟法第159 條第1 項規定「被告以外之人
    於審判外之言詞或書面陳述」之範圍內，性質上亦應屬於非
    供述證據，無傳聞法則之適用（最高法院97年度台上字第38
    54號判決意旨參照），其取得過程亦查無違背法定程序之情
    事，以上證據皆與本案待證事實具有自然之關連性，亦有證
    據能力。
二、有罪部分：
  (一)犯罪事實之認定：
    1.訊據被告郭旭君固僅坦承其係冠龍電子遊戲場現場負責人
      ，曾於99年8 月22日上午在店內為前來把玩彈珠台之狄景
      盛開分1 次，警方執行搜索時其在場等事實，而矢口否認
      有何賭博犯行，辯稱：當日沒有兌換現金予狄景盛云云。
      惟查：前開犯罪事實，業據證人狄景盛於偵查中及本院審
      理時證述明確（偵查卷第59至60、69至70頁；本院卷第58
      至65頁），核與證人即警方搜索時在場之顧客吳文龍、進
      入上開電子遊戲場搜索之基隆市警察局第一分局警員陳永
      例、規劃搜索並到場支援蒐證之基隆市警察局第一分局巡
      佐李明志等人各自證陳之情節相符（偵查卷第21至22頁；
      本院卷第70至80頁），復有本院99年度聲搜字第476 號搜
      索票、基隆市警察局第一分局搜索扣押筆錄、冠龍電子遊
      戲場平面圖、營業級別證各1 件、搜索現場及查獲物品照
      片共22張在卷（偵查卷第23至26、29至34頁）及狄景盛當
      日把玩之「霹靂名銖」電子遊戲機1 台（含IC板1 片）、
      警方搜索時狄景盛手持之2 千元現金扣案，可資佐證狄景
      盛所述見聞非出於虛構，具有相當程度之真實性。再參以
      狄景盛係冠龍電子遊戲場之熟客，與被告郭旭君無任何過
      節、糾紛（本院卷第58、60頁），99年8 月22日並非與人
      相約或受人指示前往冠龍電子遊戲場，當日其行動電話通
      聯紀錄顯示未與警方人員聯繫，對於遇警搜索而被查獲甚
      感意外（本院卷第26至28、62至63頁）等情，亦足認狄景
      盛並非為陷害被告郭旭君或配合警方調查，始為不利於被
      告郭旭君之供述。從而，狄景盛就本案犯罪事實之證述，
      應堪採信，被告郭旭君所辯則顯屬卸責之詞，不足採憑，
      本案事證已臻明確。
    2.辯護人雖援引最高法院98年度台上字第7914號判決意旨，
      以：證人狄景盛與被告郭旭君在本案係屬「對向犯」之共
      同正犯，其證述不得作為有罪判決之唯一證據，仍應有其
      他補強證據，以擔保其證述之真實性，本案別無其他積極
      證據足以佐證云云，為被告郭旭君辯護。然本案認定犯罪
      事實所依憑之證據，除證人狄景盛之證述外，尚有證人吳
      文龍、陳永例、李明志之證述、卷附平面圖、照片、扣案
      「霹靂名銖」電子遊戲機及IC板、2 千元現金等，已如前
      述，其中證人吳文龍證稱：狄景盛與其同時在店內消費，
      在場店員即是被告2 人，狄景盛把玩進門第1 台彈珠台（
      即霹靂名銖），其把玩第5 台彈珠台，10時許狄景盛起身
      經過其背後、往店內廁所處走去，2 、3 分鐘後有一群人
      走到後面，在後面講很久，後來才知是警察等語；證人陳
      永例證稱：當日8 時許即在店門口埋伏，狄景盛坐在靠門
      口處把玩機台，直到10時許發現狄景盛起身，約3 分鐘後
      警方人員進入店內，看到狄景盛在後面廁所旁，被告2 人
      在店內中間，狄景盛手上有1 包菸及折起來的2 千元等語
      ；證人李明志證稱：最先進入電子遊戲場開始蒐證的應該
      是陳永例、楊心龍、吳志南等語；卷附平面圖顯示冠龍電
      子遊戲場之彈珠台係擺放在一進門處右側，從第1 台彈珠
      台走向廁所之路徑必須經過其他彈珠台及店內之拉門等情
      ；照片呈現之現場實物形貌與平面圖吻合，亦顯示狄景盛
      為警查獲時猶手持菸盒及2 千元現金，而狄景盛起身走向
      店內拉門後方，若欲如廁，有何理由特地將2 千元現金拿
      在手上？此一怪異行徑，若非甫自他人之手取得該2 千元
      現金，未及置入褲袋，實難合理解釋，由此更足徵其證述
      之真實性；前揭各項證據，連同扣案「霹靂名銖」電子遊
      戲機、IC板及2 千元現金，在在與證人狄景盛之證述具有
      關連性，得與之互為利用，達於使犯罪事實獲得確信之程
      度，而可謂適切之補強證據。是辯護人主張本案別無其他
      補強證據，容屬誤會，其辯護意旨自不能據為對被告郭旭
      君有利之認定。
    3.綜上說明，被告郭旭君之犯行洵堪認定，應依法論科。
  (二)論罪科刑之理由：
    1.按賭博乃係以偶然之輸贏，以定財物得喪之謂，換言之，
      賭博罪是否成立，應以其行為是否具有射倖性為斷。本案
      被告郭旭君擺設上開電子遊戲機，供狄景盛以現金兌換分
      數（開分）後押分，操作彈簧打玩16顆彈珠，彈珠打完後
      可得多少分數，係按彈珠落點對應之號碼在機具上方之16
      宮格形成連線數而定，其結果僅有極小部分與操作技術、
      力道有關，主要繫乎運氣，雙方輸贏（如累積分數高於原
      始分數，即可換回多於開分時花費之金錢，為狄景盛贏；
      反之為被告郭旭君贏）之或然率並不確定，既有偶然之因
      素存在，顯具射倖性。而渠等賭博之財物為金錢，顯非供
      人暫時娛樂之物。故核被告郭旭君所為，係犯刑法第266
      條第1 項之在公眾得出入之場所賭博財物罪。
    2.審酌被告郭旭君無刑事前科紀錄（本院卷第4 頁臺灣高等
      法院被告前案紀錄表參照），素行尚佳，詎不思合法經營
      電子遊戲場，利用店內擺放之電子遊戲機與顧客對賭財物
      ，雖對象僅有1 人，且時間短暫、金額不大，仍足以危害
      社會風氣，並對他人之財產權益構成潛在威脅，又無視證
      據確鑿，一再矢口否認犯行，犯後態度難謂良好，兼衡被
      告郭旭君犯罪之動機、所獲利益，高職肄業學歷之智識程
      度，擔任電子遊戲場現場負責人、未婚、無子女之生活狀
      況等一切情狀，量處如主文所示之刑，並諭知易服勞役折
      算之標準。
    3.扣案如附表編號一、二所示之物，均屬賭博當場供直接決
      定輸贏之器具，編號三至七所示之物，分別係在被告郭旭
      君身上及冠龍電子遊戲場櫃臺內查扣，應認屬在兌換籌碼
      處之財物，均應依刑法第266 條第2 項規定宣告沒收。其
      餘扣案之電子遊戲機28台（均含IC板各1 片）、四路硬盤
      錄像機1 台，尚無積極證據足認與賭博行為有關，狄景盛
      換得之2 千元現金則係狄景盛所有、供其犯賭博罪所用之
      物，狄景盛既經檢察官為緩起訴之處分，該2 千元現金應
      由檢察官另行依刑事訴訟法第259 條之1 規定聲請法院宣
      告沒收，以上物品爰均不在本案宣告沒收，附此敘明。
    4.公訴意旨另以：被告郭旭君於99年7 月間某日，在上開遊
      戲場之公眾得出入場所內，為前來賭玩上開彈珠台之狄景
      盛開分，於賭玩結束後，告知狄景盛其所贏積分可兌換18
      00元現金，指示狄景盛至基隆市○○路麥當勞速食店前，
      由許云交付所兌換之現金1800元予狄景盛，因認被告郭
      旭君亦涉有刑法第266 條第1 項前段之罪嫌等語。惟按犯
      罪事實應依證據認定之，無證據不得認定犯罪事實，刑事
      訴訟法第154 條第2 項定有明文。又刑事訴訟法第156 條
      第2 項規定，被告或共犯之自白，不得作為有罪判決之唯
      一證據，仍應調查其他必要之證據，以察其是否與事實相
      符。其立法意旨乃在防範被告或共犯自白之虛擬致與真實
      不符，故對自白在證據上之價值加以限制，明定須藉補強
      證據以擔保其真實性。故就刑事訴訟法第156 條第2 項之
      立法意旨觀之，共犯之自白或其他不利於己之陳述，固得
      作為認定被告犯罪之證據，但不得作為有罪判決之唯一證
      據，仍應調查其他必要之證據，以察其是否與事實相符，
      亦即仍須有補強證據以擔保該共犯自白之真實性，始得採
      為斷罪之依據，並非絕對可由法院自由判斷該共犯之自白
      或不利於己之陳述之證明力。若不為調查，而專憑此項供
      述據為被告犯罪事實之認定，即與上開規定有違。所謂補
      強證據，則指除該自白或不利於己之陳述本身之外，其他
      足以證明自白之犯罪事實確具有相當程度真實性之證據而
      言，雖所補強者，非以事實之全部為必要，但亦須因補強
      證據與自白之相互利用，足使犯罪事實獲得確信者，始足
      當之。而前開所謂共犯，包括任意共犯及必要共犯（含對
      向犯罪之共犯）（最高法院100 年度台上字第345 號判決
      意旨參照）。經查，於前揭公訴意旨所述犯罪事實中，被
      告郭旭君與證人狄景盛之關係為對向犯罪之必要共犯，然
      觀諸檢察官所提出之積極證據，除狄景盛之證述外，被告
      許云之供述最多僅能證明其曾於「不詳時間」在基隆市
      ○○路麥當勞速食店前因「不詳原因」交付「不詳數額」
      之現金予「某人」，尚難遽認即係與狄景盛結算賭博財物
      ，現場平面圖、照片、各項扣案物品則概與「99年7 月間
      某日」賭博之事實欠缺相當且直接之關連性，換言之，並
      無其他足以證明狄景盛所述情節確有相當程度真實性之補
      強證據，遑論被告許云是否受被告郭旭君指示為之？與
      被告郭旭君有無犯意聯絡及行為分擔？揆諸前揭說明，該
      部分犯罪顯屬不能證明，原應諭知無罪之判決，茲因檢察
      官認此部分與被告郭旭君經本院論罪科刑部分（99年8 月
      22日賭博）具有集合犯之包括一罪關係，本院不另為無罪
      之諭知，併此指明。
三、無罪部分：
  (一)公訴意旨略以：被告許云在冠龍電子遊戲場內擔任開分員
    及兌換現金之工作，與被告郭旭君共同基於賭博之犯意聯絡
    ：(1)於99年7 月間某日，由被告郭旭君在上開遊戲場之公眾
    得出入場所內，為前來賭玩上開彈珠台之狄景盛開分，賭玩
    結束後，被告郭旭君告知狄景盛其所贏積分可兌換1800元現
    金，指示狄景盛至基隆市○○路麥當勞速食店前，由被告許
    云交付所兌換之現金1800元予狄景盛；(2)於99年8 月22日
    8 時許起，由被告郭旭君、許云及姓名年籍不詳之成年男
    子在上開遊戲場，先後為前來賭玩上開彈珠台之狄景盛開分
    ，於賭玩結束後，則由被告郭旭君在該遊戲場內依狄景盛所
    贏積分兌換2000元現金予狄景盛，以此方式在上開遊戲場內
    賭博財物，因認被告許云涉有刑法第266 條第1 項前段之
    罪嫌。
  (二)按按犯罪事實應依證據認定之，無證據不得認定犯罪事實，
    刑事訴訟法第154 條第2 項定有明文。次按認定不利於被告
    之事實，須依積極證據，苟積極證據不足為不利於被告事實
    之認定時，即應為有利於被告之認定，更不必有何有利之證
    據（最高法院30年上字第816 號判例意旨參照）。又刑事訴
    訟法第156 條第2 項規定，被告或共犯之自白，不得作為有
    罪判決之唯一證據，仍應調查其他必要之證據，以察其是否
    與事實相符。其立法意旨乃在防範被告或共犯自白之虛擬致
    與真實不符，故對自白在證據上之價值加以限制，明定須藉
    補強證據以擔保其真實性。故就刑事訴訟法第156 條第2 項
    之立法意旨觀之，共犯之自白或其他不利於己之陳述，固得
    作為認定被告犯罪之證據，但不得作為有罪判決之唯一證據
    ，仍應調查其他必要之證據，以察其是否與事實相符，亦即
    仍須有補強證據以擔保該共犯自白之真實性，始得採為斷罪
    之依據，並非絕對可由法院自由判斷該共犯之自白或不利於
    己之陳述之證明力。若不為調查，而專憑此項供述據為被告
    犯罪事實之認定，即與上開規定有違。所謂補強證據，則指
    除該自白或不利於己之陳述本身之外，其他足以證明自白之
    犯罪事實確具有相當程度真實性之證據而言，雖所補強者，
    非以事實之全部為必要，但亦須因補強證據與自白之相互利
    用，足使犯罪事實獲得確信者，始足當之。而前開所謂共犯
    ，包括任意共犯及必要共犯（含對向犯罪之共犯）（最高法
    院100 年度台上字第345 號判決意旨參照）。
  (三)訊據被告許云坦承在冠龍電子遊戲場擔任開分員，知悉99
    年8 月22日上午狄景盛前來把玩彈珠台，警方執行搜索時其
    在場等事實，惟堅決否認有何賭博犯行，辯稱：經常去愛三
    路麥當勞速食店前找朋友，不曾兌換現金予狄景盛等語。經
    查：於前揭公訴意旨所述犯罪事實中，被告許云與證人狄
    景盛之關係為對向犯罪之必要共犯，然觀諸檢察官所提出之
    積極證據，除狄景盛之證述外，被告郭旭君未曾供述被告許
    云於99年7 月間受其指示前往交付現金予狄景盛、或知悉
    其於99年8 月22日兌換現金予狄景盛，亦即，並無隻字片語
    指涉被告許云如何在上開電子遊戲場內、外與其分工實施
    賭博行為，現場平面圖、照片、各項扣案物品則概與被告許
    云參與賭博之事實欠缺相當且直接之關連性；況狄景盛明
    確指證99年8 月22日係與被告郭旭君1 人在店內拉門後方兌
    換現金，被告許云既非在場見聞，又無事證足認其曾告知
    或暗示狄景盛得以分數兌換現金，自不能逕認被告許云亦
    有與狄景盛對賭財物之犯意；而儘管被告許云曾供稱其在
    基隆市○○路麥當勞速食店前交付現金云云，此一對象、原
    因、時間等關鍵事項均付之闕如之供述，實不足以與狄景盛
    之證述相互勾稽，推論其意係於99年7 月間交付賭博財物予
    狄景盛，有如前述；綜上所述，有關被告許云被訴事實部
    分，亦無其他補強證據擔保狄景盛證述內容之真實性，揆諸
    前揭說明，自不得僅憑該不利證述認定被告許云犯罪。此
    外，復查無其他積極證據足認被告許云有何賭博犯行，其
    犯罪顯屬不能證明，應諭知無罪之判決。
四、適用之法律：
  (一)刑事訴訟法第284 條第1 項、第299 條第1 項前段、第301
    條第1 項。
  (二)刑法第266 條第1 項前段、第2 項。
  (三)刑法施行法第1 條之1 第1 項、第2 項前段。
本案經檢察官李辛茹到庭執行職務。
中    華    民    國   100    年    3     月    23    日
                  刑事第二庭  法  官  羅貞元
以上正本證明與原本無異。
如不服本判決應於收受送達後10日內向本院提出上訴書狀，並應
敘述具體理由；其未敘述上訴理由者，應於上訴期間屆滿後20日
內向本院補提理由書(均須按他造當事人之人數附繕本)「切勿逕
送上級法院」。
中    華    民    國   100    年    3     月    23    日
                              書記官  陳虹
附表：
一、「霹靂名銖」電子遊戲機（編號1）壹台
二、「霹靂名銖」IC板（編號1）壹片
三、現金新臺幣伍仟捌佰陸拾元（不含狄景盛換得之貳仟元）
四、代幣貳佰枚
五、寄分卷共柒拾玖張
六、開分紀錄單壹張
七、空白開分紀錄單壹本
附錄罪論法條：
中華民國刑法第266條
在公共場所或公眾得出入之場所賭博財物者，處 1 千元以下罰
金。但以供人暫時娛樂之物為賭者，不在此限。
當場賭博之器具與在賭檯或兌換籌碼處之財物，不問屬於犯人與
否，沒收之。